臺灣臺北地方法院刑事判決　　　　　　　　　　　　　　九十年度訴字第八七號
　　公　訴　人　臺灣臺北地方法院檢察署檢察官
　　被　　　告　丙○○
　　指定辯護人　甲○公設辯護人
右列被告因毒品危害防制條例案件，經檢察官提起公訴（八十九年度偵字第一七三二
九號），甲○判決如左：
    主  文
丙○○連續販賣第二級毒品，累犯，處有期徒刑拾年，扣案之第二級毒品安非他命柒
包（驗餘共淨重捌拾貳點壹公克）沒收銷燬之，黑色手提包壹只、電子磅秤壹台、
分裝袋肆個、毒品分裝工具壹組均沒收。又持有第一級毒品，累犯，處有期徒刑貳年
，扣案之第一級毒品海洛因拾包（驗餘共淨重肆拾捌點肆肆公克）沒收銷燬之。應
執行有期徒刑拾壹年陸月。扣案之第二級毒品安非他命柒包（驗餘共淨重捌拾點
捌公克）、第一級毒品海洛因拾包（驗餘共淨重肆拾捌點肆肆公克）均沒收銷燬之
。黑色手提包壹只、電子磅秤壹台、分裝袋肆個、毒品分裝工具壹組均沒收。
    事  實
一、丙○○前於民國八十六年間因違反麻醉藥品管理條例案件，經臺灣高等法院判處
    有期徒刑七月確定，並於八十七年一月二十五日執行完畢，猶不知悔改，竟基於
    意圖營利之概括犯意，於八十九年八月三十日下午某時（正確時間地點不詳），
    以新臺幣（下同）一萬二千元之代價，販賣並交付第二級毒品安非他命淨重二○
    ．六公克予己○○，並約定於當日晚間在己○○位於臺北市○○區○○街二六八
    巷三○弄一六號一樓住處再行販賣第二級毒品安非他命予己○○。嗣於同日十六
    時五十分許，經警在臺北市○○區○○街三○○巷巷口查獲己○○持有前開購自
    丙○○之毒品後，由己○○供出當日晚上欲再與丙○○購買第二級毒品安非他命
    ，且將運送至上開住處等情，警員獲悉後遂於現場佈置埋伏，而於同日二十時十
    分許，即見丙○○與其不知情女友乙○○搭乘丙○○不知情友人丁○○車輛前來
    ，丙○○臨下車之際，將一只黑色手提包交予其女友乙○○收執，而丁○○於將
    二人送達後隨即駕車離去，現場埋伏之警員見狀遂驅前盤查，在上址查獲丙○○
    ，並自其同行不知情女友乙○○所持上揭黑色手提包內扣得第一級毒品海洛因淨
    重四八．四四公克、第二級毒品安非他命淨重六一．八六公克。並扣得丙○○所
    有黑色手提包一只、電子磅秤一台、分裝袋四個、毒品分裝工具一組。
二、案經台北市政府警察局信義分局移送臺灣臺北地方法院檢察署檢察官偵查起訴。
    理  由
一、訊據被告丙○○固承認提供安非他命供己○○施用之事實，惟矢口否認有販賣安
    非他命及持有海洛因之犯行，辯稱，當日己○○並未去過伊住處，警方於當日下
    午查獲己○○持有之安非他命非其所販賣，而當日晚上亦係應己○○要求至蘇住
    處與其談論債務事宜，並非要販賣安非他命，警方自乙○○所持之黑色手提包內
    扣得之海洛因、安非他命、電子磅秤、分裝袋、毒品分裝工具等物均非其所有，
    是丁○○交給林女，伊並不知手提包內裝有何物云云。惟查：上開犯罪事實業據
    證人己○○於警訊、偵查中證稱：「（問：你所有之毒品向何人購買？購買價格
    為何？購買幾次？）係跟丙○○購買的，此次被查獲二四．四公克的價格是新台
    幣一萬二千元，購買市價約為二萬元左右，此次購買係第一次購買。以前沒有跟
    他買過。」、「因我下午至他家購買時，他有很多安非他命，我只帶一萬二千元
    去買不夠錢，我就叫他晚上到我家來，我準備錢再跟他買，而我也有將此消息跟
    警方講。」（見八十九年八月三十日警訊筆錄）、「我是在八十九年八月三十日
    下班時到丙○○基隆市○○路住處買安，後來當日被警查獲。」（見九十年五月
    十五日偵訊筆錄）等語明確，核與證人即查獲警員戊○○證述：「當時是己○○
    先被抓到，己○○供出丙○○，我們根據蘇的供述再去查獲被告。蘇當天下午有
    找被告去買，但錢不夠，所以又約晚上再去買，我們知道後就到他們約定好的地
    點埋伏。己○○說被告會拿貨到蘇家，我們警力就部署在兩旁，他們下車，車子
    就走了，他們隨身東西下車就帶在身上，沒有再去車子上拿，動作很連貫，下車
    後乙○○包包就帶在身上了，蘇軒宏那時已經在警局了，他沒有在家裡等。」（
    見甲○九十年十一月二十日訊問筆錄）等語，大致相符，足證被告確有連續販賣
    安非他命予己○○之事實；且依證人戊○○證述：「我們判斷來的人可能就是被
    告，我們就上前表明身分請他們把包包拿出來，當時乙○○有拒絕，她說東西是
    他男朋友的，必須他男朋友同意才能開，我們就告訴她說請她把東西打開給我們
    看，她打開包包後，自已倒出來，裡面有磅稱、幾包毒品等，我告訴他們這是毒
    品，我就帶他們回警局。」（見九十年十一月二十日訊問筆錄），與證人即被告
    女友乙○○證述：「我的筆錄是錯的，我回去後我的朋友叫我照實講，我當時是
    想護著被告，所以才說是駕駛拿給我的，可是實情是被告拿給我的。當時從警局
    移到地檢署時我還是護著被告的，第二次我就講實際情形了，有開四次庭，實情
    是包包是被告拿給我的，不是丁○○。」（見九十年十一月二十日訊問筆錄），
    及被告於甲○最後一次審理中自承：「這些毒品都是我的，己○○打電話叫我帶
    毒品給他吸，他要跟我清五千元，我自己買來吃的。我一定會上訴，扣案證物安
    非他命、海洛因、磅秤等都是我的。」（見九十一年一月二十九日審理筆錄）等
    語參互以觀，扣案之乙○○隨身黑色手提包及內裝之安非他命、海洛因、磅秤、
    分裝工具等物應確係被告所有，被告於警訊、偵查及歷次審理中一再辯稱上開物
    品非其所有，均顯係卸責之詞，不足採信。此外，復有扣案如主文所示之第二級
    毒品安非他命七包、第一級毒品海洛因十三包、黑色手提包一只、電子磅秤一台
    、分裝袋四個、毒品分裝工具一組在卷可憑，而該扣案之白粉經送鑑驗結果確屬
    第一級毒品海洛因及第二級毒品安非他命等情，亦有法務部調查局鑑定通知書、
    內政部警政署刑事警察局九十年六月二十七日刑鑑字第八五八０三號鑑驗通知書
    各一紙在卷可稽。雖證人己○○於甲○審理中改稱「我想說可以交保，被告當時
    有欠我錢，所以我就把我手中的安非他命說成是與被告買的。」（見九十一年一
    月三日訊問筆錄）云云，然查己○○自被警方查獲之日起迄偵查中時隔九月有餘
    仍堅稱所扣得之安非他命係由被告處購得（見八十九年八月三十日警訊筆錄、九
    十年五月十五日偵訊筆錄），並供出被告於當日晚間與其尚有安非他命之交易，
    且循此由被告女友所持手提包中扣得大量安非他命，及於審理中證稱被告從未不
    用拿錢而提供安非他命給伊（見甲○九十一年一月三日訊問筆錄）等情，依常理
    判斷，苟被告無販賣安非他命與己○○之事實，則己○○當無於被逮捕之際，隨
    即供出被告，且果真由被告處扣得大量安非他命之理，況被告所持有之安非他命
    不但數量甚鉅（計淨重六一．八六公克），且有磅秤、分裝袋、分裝工具等物，
    顯見是供販賣之用，是以被告有販賣之事實至為灼然，證人己○○審理中證言顯
    係迴護之詞，被告所辯，顯係事後卸責之詞，均不足採信，本件事證明確，其犯
    行堪以認定，應依法論科。
二、核被告所為，係犯毒品危害防制條例第四條第二項之販賣第二級毒品罪。查被告
    最後一次販賣第二級毒品之犯行，係因依與己○○之約攜帶安非他命前往己○○
    住處，實已著手實施販賣毒品之行為，而應論以未遂犯。被告自八十九年八月三
    十日十六時五十分前某時起至同日二十時十分許先後販賣安非他命既遂及販賣安
    非他命未遂，時間緊接，犯罪構成要件相同，顯係基於概括之犯意，應依連續犯
    論以販賣第二級毒品安非他命既遂一罪，並加重其刑，又被告持有第二級毒品安
    非他命之低度行為為販賣之高度行為所吸收，不另論罪。另被告持有第一級毒品
    海洛因部分，係犯毒品危害防制條例第十一條第一項之持有第一級毒品罪。被告
    所犯上揭二罪間，犯意各別，行為互殊，應分論併罰。查被告前曾於八十六年間
    因違反麻醉藥品管理條例案件，經臺灣高等法院判處有期徒刑七月確定，並於八
    十七年一月二十五日執行完畢，有臺灣高等法院被告全國前案紀錄表一紙附卷可
    按，其於五年以內再犯本件有期徒刑以上之罪，為累犯，應依法加重其刑。爰審
    酌被告犯罪之動機、目的、手段、品行、智識程度、所生危害及犯罪後毫無悔意
    ，猶飾詞狡辯等一切情狀，分別量處如主文所示之刑，並定其應執行之刑，以示
    懲警。扣案之第二級毒品安非他命柒包（驗餘共淨重捌拾貳點壹公克）、第一
    級毒品海洛因拾包（驗餘共淨重肆拾捌點肆肆公克）均應依毒品危害防制條例
    第十八條第一項前段規定諭知沒收銷燬之。另扣案之黑色手提包一只、電子磅秤
    一台、分裝袋四個、毒品分裝工具一組均係被告供放置與販賣安非他命所用之物
    ，復均係被告所有，均應依刑法第三十八條第二項、第一項第二款宣告沒收。
三、公訴意旨另略以：丙○○意圖販賣上開海洛因而非法持有之，迨八十九年八月三
    十日十六時五十分許，經警於臺北市○○區○○街三○○巷巷口查獲，扣得黑色
    手提包一只、電子磅秤一台、分裝袋四個、毒品分裝工具一組，因認被告係涉有
    毒品危害防制條例第五條第一項意圖販賣而持有第一級毒品罪嫌云云。
四、按犯罪事實應依證據認定之，無證據不得推定其犯罪事實，刑事訴訟法第一百五
    十四條定有明文。又所謂認定犯罪事實之證據，係指足以認定被告確有犯罪行為
    之積極證據而言，如未發現相當證據，或證據不足以證明，自不能以推測或擬制
    之方法，以為裁判基礎。且刑事訴訟上證明之資料，無論其為直接證據或間接證
    據，均須達於通常一般人均不致於有所懷疑，而得確信其為真實之程度，始得據
    為有罪之認定，若其關於被告是否犯罪之證明未能達此程度，而有合理性懷疑之
    存在，致使無從形成有罪之確信，根據「罪證有疑，利於被告」之證據法則，即
    不得遽為不利被告之認定，其以情況證據（即間接證據）斷罪時，尤須基於該證
    據在直接關係上所可證明之他項情況事實，本乎推理作用足以確證被告有罪，方
    為合法，不得徒憑主觀上之推想，將一般經驗上有利被告之其他合理情況逕予排
    除，有最高法院七十六年台上字第四九八六號、三十二年度上字六七號判例意旨
    可稽。次按，毒品危害防制條例第五條第一項意圖販賣而持有第一級毒品罪，所
    稱「意圖販賣而持有」，必須行為人係以意圖販賣而販入以外之原因而持有，嗣
    後始意圖販賣者而言（最高法院八十三年度台非字第一八四號、八十五年度台上
    字第一五五六號判決參照）。
五、本件公訴人認被告涉有意圖販賣而持有第一級毒品罪嫌，係以本件扣案之海洛因
    數量甚多，顯非專供被告自行施用，且扣案之電子磅秤、分裝袋、毒品分裝工具
    等物，均係可供販賣毒品而用之器具為主要論據。訊之被告丙○○雖坦承扣案海
    洛因及磅秤均為其所有，惟堅詞否認涉有公訴人所指之上開罪嫌，辯稱：查獲之
    毒品係自始供己施用，並非意圖販賣而持有，至於電子磅秤、分裝袋等雖為其所
    有，但非為販賣之用等語。經查：
（一）被告於警訊、偵查中均否認海洛因為其所有及有販賣之意圖，迄甲○審理時，
      雖已自白海洛因為其本人所有，惟仍堅稱雖持有海洛因，但無意圖販賣之情，
      揆此雖足認被告係因意圖販賣以外之原因而持有扣案之海洛因毒品，惟並無被
      告嗣後易為意圖販賣而持有之自白證據可資佐參。
（二）由證人己○○於警訊中證稱：「因我下午至他家購買時，他有很多安非他命，
      我只帶一萬二千元去買不夠錢，我就叫他晚上到我家來，我準備錢再跟他買。
      」（見八十九年八月三十日警訊筆錄），及於甲○審理中證稱：「（問：你跟
      被告要求帶何種毒品？）我只要求安非他命。」「（問：何以被告還帶來將近
      四十九公克的海洛因？）這我不清楚。」（見九十一年一月三日訊問筆錄）等
      語觀之，足見己○○僅要求被告販賣安非他命，是僅能證明被告係應己○○之
      約而前往蘇住處販賣安非他命，惟尚難遽以之為認定其係基於意圖販賣之意思
      而持有海洛因之依據。
（三）被告於八十九年八月三十日為警查獲時，除扣得海洛因外，雖另扣得分裝袋、
      分裝工具及磅秤等物，惟查，當日同時查獲之毒品尚有安非他命六包淨重六十
      一．八六公克，且被告係應己○○要求前往販賣安非他命，己○○並無買受海
      洛因意思等已見前述，則上開分裝袋、磅秤等物，尚非無可能係其供作販賣安
      非他命或本身施用毒品或其他用途之工具，遍閱全卷既無被告意圖販賣而持有
      海洛因之積極事證，自難僅憑其持有海洛因、分裝袋等物，即以推測擬制之方
      法，逕為認定被告係意圖販賣而持有第一級毒品海洛因之引證。
六、綜上所述，被告雖持有海洛因，惟乏事證足資佐證其係意圖販賣而持有，揆諸前
    開判例意旨，應為有利被告之認定，即被告係單純持有海洛因，自難以意圖販賣
    而持有第一級毒品罪相繩。此外，甲○復查無其他積極證據足認被告有公訴人此
    部份所指之犯行，公訴人指被告此部分之行為係犯毒品危害防治條例第五條第一
    項之罪，容有未洽，應予變更其起訴法條，附此敘明。
據上論斷，應依刑事訴訟法第二百九十九條第一項前段，第三百條、毒品危害防制條
例第四條第二項、第十一條第一項、第十八條第一項前段，刑法第十一條前段、第五
十六條、第四十七條、第五十一條第五款、第三十八條第一項第二款，判決處刑如主
文。
本案經檢察官孫小萍到庭執行職務
中    華    民    國      九十一      年      二      月    二十一      日
                                      臺灣臺北地方法院刑事第九庭
                                          法  官  汪  漢  卿
右正本證明與原本無異。
如不服本判決，應於判決送達後十日內，向甲○提出上訴狀。
                                          書記官  蘇  靜  紅
中    華    民    國      九十一      年      二      月    二十五      日
附錄本案所犯法條：
毒品危害防制條例第四條第二項
毒品危害防制條例第四條：
一製造、運輸、販賣第一級毒品者，處死刑或無期徒刑，處無期徒刑者，得併科新臺
　幣一千萬元以下罰金。
二製造、運輸、販賣第二級毒品者，處無期徒刑或七年以上有期徒刑，得併科新臺幣
　七百萬元以下罰金。
三製造、運輸、販賣第三級毒品者，處五年以上有期徒刑，得併科新臺幣五百萬元以
　下罰金。
四製造、運輸、販賣專供製造或施用毒品之器具者，處一年以上七年以下有期徒刑，
　得併科新臺幣一百萬元以下罰金。
五前四項之未遂犯罰之。
毒品危害防制條例第十一條第一項
毒品危害防制條例第十一條：
持有第一級毒品者，處三年以下有期徒刑、拘役或新臺幣五萬元以下罰金。
持有第二級毒品者，處二年以下有期徒刑、拘役或新臺幣三萬元以下罰金。
持有專供製造或施用毒品之器具者，處一年以下有期徒刑、拘役或新臺幣一萬元以
  下罰金。
